【裁判字號】    98,交聲,1102
【裁判日期】    980604
【裁判案由】    交管條例聲異
【裁判全文】
臺灣板橋地方法院交通事件裁定        98年度交聲字第1102號
                                    98年度交聲字第1103號
                                    98年度交聲字第1104號
原處分機關  交通部公路總局臺北區監理所板橋監理站
異  議  人
即受處分人  甲○○
                    國民
上列異議人即受處分人因違反道路交通管理處罰條例案件，對於
原處分機關於民國98年4 月8 日以板監裁字裁41-AEX648657、41
-AEX648658、41-AEX648659號所為之裁決處分聲明異議，本院裁
定如下：
    主      文
異議均駁回。
    理      由
一、原處分意旨略以：異議人即受處分人甲○○於民國98年3 月
    2 日晚間10時30分許，騎乘車牌號碼CVF-962 號重型機車，
    行經臺北市○○路○ 段與金龍路之交岔路口，因有闖紅燈之
    違規行為，經臺北市政府警察局內湖分局內湖派出所警員乙
    ○○發覺後予以追躡攔停，詎異議人猶拒絕停車接受稽查而
    逃逸，並於同日晚間10時31分許，行經臺北市○○路○ 段與
    文德路之交岔路口，面對圓形紅燈仍逕予穿越路口直行文德
    路，而有闖紅燈之違規。經警員乙○○記明車輛之牌照號碼
    、車型等可資辨明之資料，以北市警交字第AEX648657 、AE
    X648658 、AEX648659 號舉發違反道路交通管理事件通知單
    逕行舉發之。嗣異議人於通知單上所載應到案日期前不服舉
    發提出申訴，經原處分機關調查結果，仍認前開違規行為明
    確，乃依道路交通管理處罰條例第53條第1 項、第60條第1
    項、第63條第1 項第1 、3 款規定，於98年4 月8 日以板監
    裁字裁41-AEX648657、41-AEX648658、41-AEX648659號裁決
    書對異議人分別裁處罰鍰新臺幣（下同）1,800 元並記違規
    點數3 點、罰鍰3,000 元並記違規點數1 點、罰鍰1,800 元
    並記違規點數3 點在案。
二、本件異議意旨略以：本件僅依員警以人之感官判斷有無違規
    事由，然人之感官有可能出現錯誤；且本件違規時間為晚間
    10時30分許，舉發員警亦可能因疲憊而出現誤判之情形，應
    有較為確實之證據以供證明其確實有闖紅燈之違規行為；且
    其並不記得有無於舉發通知單所載時間，行經舉發通知單所
    載違規路段，亦不記得曾受員警稽查，更無拒絕停車而逃逸
    之情形；其甚至懷疑係員警濫用職權，把無辜且奉公守法之
    老百姓當提款機，甚而可能係員警為衝業績，找公民開刀，
    爰依法聲明異議云云。
三、按汽車駕駛人，行經有燈光號誌管制之交岔路口闖紅燈者，
    處1,800 元以上5,400 元以下罰鍰，並記違規點數3 點，道
    路交通管理處罰條例第53條第1 項、第63條第1 項第3 款分
    別定有明文。另按汽車駕駛人，駕駛汽車有違反道路交通管
    理處罰條例之行為，經交通勤務警察或依法令執行交通稽查
    任務人員制止時，不聽制止或拒絕停車接受稽查而逃逸者，
    除按各該條規定處罰外，處3,000 元以上6,000 元以下罰鍰
    ，並記違規點數1 點，同條例第60條第1 項、第63條第1 項
    第1 款分別定有明文。而對交通違規不服稽查取締之事實認
    定，需經攔停稽查而有下列情事之一者：一、拒絕查驗駕照
    、行照或其他足徵稽查之文件者；二、拒絕停靠路邊接受稽
    查者；三、以消極行為不服從稽查者；四、經以警報器、喊
    話器呼叫靠邊停車而不靠邊停車接受稽查取締或逃逸者，此
    有內政部警政署70年7 月13日警署交字第19418 號函可資參
    照。又依道路交通安全規則第2 條第1 款所定，汽車指在道
    路上不依軌道或電力架線而以原動機行駛之車輛（包括機器
    腳踏車）。
四、經查：
（一）異議人即受處分人甲○○於98年3 月2 日晚間10時30分許
      ，騎乘車牌號碼CVF-962 號重型機車，行經臺北市○○路
      ○ 段與金龍路之交岔路口，因有闖紅燈之違規行為，經警
      發覺後旋追躡攔停，異議人猶拒絕停車接受稽查而逃逸，
      並於同日晚間10時31分許，行經臺北市○○路○ 段與文德
      路之交岔路口，再闖越該路口紅燈，經警記明車輛之牌照
      號碼、車型等可資辨明之資料，以北市警交字第AEX64865
      7 、AEX648658 及AEX648659 號舉發違反道路交通管理事
      件通知單逕行舉發等情，已據證人即臺北市政府警察局內
      湖分局內湖派出所警員乙○○到庭結證稱：伊於98年3 月
      2 日晚間10時30分許，沿臺北市○○路往金龍路方向行駛
      ，行經臺北市○○路與成功路4 段之交岔路口，當時伊行
      進方向是綠燈，行至交岔路口，見車牌號碼CVF-962 號重
      型機車橫向自伊右側往左側行駛，伊旋在路口中央打警示
      燈，左轉後旋以追躡；行至成功路4 段48號處，發覺該重
      型機車開始加速，伊始鳴警笛，該名騎士有回頭，然並無
      停車的意思，伊遂對該名騎士鳴喇叭，但該名騎士依舊未
      停車；追至成功路3 段174 巷口後，伊與該名騎士肩並肩
      行駛，且伊繼續鳴警笛、開警示燈，並按喇叭再以口頭指
      示該騎士靠邊停，嗣行經成功路與文德路之交岔路口，伊
      見該名騎士並無停車之意，且直接闖紅燈離去，乃未繼續
      追逐等語甚詳，並有臺北市政府警察局98年3 月2 日北市
      警交字第AEX648657 、AEX648658 、AEX648659 號舉發違
      反道路交通管理事件通知單各1 紙、臺北市政府警察局內
      湖分局員警工作記錄簿1 紙在卷可查。另車牌號碼CVF-96
      2 號重型機車係異議人所有，異議人並未出借他人使用乙
      情，亦據異議人於本院訊問時陳述甚詳，並有車號查詢重
      型機車車籍1 紙附卷可參。而證人乙○○係於追躡該名騎
      士無著後，旋將該違規車輛之車牌號碼、車型及特徵記載
      在手心，且因該車輛之車牌號碼與警用機車極為類似，因
      而特別有印象，嗣伊返所再以車籍查詢系統查證結果，發
      現該車輛之車號及車型與伊記載之資料相符，始製單舉發
      乙節，亦據證人乙○○於本院訊問時證述明確。從而，本
      件異議人確於上開時、地，有前揭違規事實，應堪認定。
（二）異議人雖稱不記得曾否於上開時間行經違規路段云云。然
      查，本件舉發員警係自異議人在臺北市○○路○ 段與金龍
      路之交岔路口闖紅燈後，即自後方追躡異議人，最遠雖距
      離異議人50公尺，然該員警持續緊盯異議人，與異議人最
      近為肩並肩之距離，嗣追至臺北市○○路○ 段與文德路之
      交岔路口，始放棄追逐，總計追逐距離約800 公尺等情，
      業經證人乙○○於本院訊問時結證甚詳，並有現場圖1 紙
      附卷可參。從而，證人乙○○應有相當時間足以辨識該違
      規車輛之車牌號碼、車型及特徵甚明。又證人乙○○經本
      院隔離訊問後證稱：該違規車輛為SUZUKI廠之銀色重型機
      車，未經特別改裝，因該廠牌之機車較為少見，故伊特別
      有印象乙節，亦核與異議人自陳其所騎乘車輛之廠牌、排
      汽量、顏色等節相符。另證人乙○○到庭亦稱：伊與該名
      騎士曾併肩行駛，見該名年輕男性騎士身材比伊高大、魁
      武，穿藍色牛仔褲、尼龍防風外套等語，亦與異議人之外
      型相似。參以異議人於本院訊問時自承：其於98年3 月2
      日，在址設臺北市內湖區大湖山莊之漆彈場幫忙等語甚詳
      。從而，異議人於上開違規時間之出入地點，亦與本件違
      規路段有相當之地緣關聯，則異議人確於上開時、地，騎
      乘車牌號碼CVF-962 號重型機車，而有上開違規之行為，
      應堪認定。至異議人雖稱：其無穿尼龍防風外套之習慣，
      且其自漆彈場返回土城住處，不會行經本件違規路段，又
      本件違規時間亦與其漆彈場上下班時間不符云云。然證人
      乙○○對於本件異議人違規及舉發經過，已結證陳述如前
      ，而證人乙○○與異議人間並無何身分利害或業務關係，
      亦無嫌隙，衡情證人乙○○應無甘冒偽證罪刑責風險而設
      詞構陷異議人之理。且倘證人乙○○有誣陷異議人之情形
      ，理當直指異議人即為當日違規之騎士，然證人乙○○於
      本院訊問時亦稱：伊僅記得該名騎士及其所騎乘之車輛有
      上開特徵，不確定騎士是否為異議人等語甚明，益徵證人
      乙○○並無刻意構陷異議人之虞。本件既查無任何證據足
      資證明證人乙○○有何捏造事實違法取締之不法情事，且
      證人乙○○之證言又與常情無悖，足認伊證述應非子虛，
      自可採信。
（三）另異議人雖稱：本件舉發違規之時間為晚間10時30分許，
      員警可能因疲憊而有誤判之危險，且本件並無科學證據足
      以證明其確有前開違規情事，又其懷疑本件係員警濫用職
      權，甚或係為衝業績始逕行舉發云云。然查，本件舉發警
      員乙○○係自當日晚間6 時起班，晚間6 時至9 時服巡邏
      勤務，晚間9 時後係備勤，後因同事要求支援，始外出行
      經上開路段，且伊擔任警察勤務期間，從無因疲憊而判斷
      錯誤之情形等節，業經證人乙○○於本院訊問時結證甚詳
      ，並有臺北市政府警察局內湖分局員警工作記錄簿1 紙可
      查。從而，本件並無證據足以證明舉發員警已因疲憊致判
      斷錯誤。又員警舉發交通違規，係依道路交通管理處罰條
      例規定行使職權，該職權之行使係經立法機關授權。而闖
      紅燈、拒絕停車接受稽查而逃逸等違規行為之取締，依其
      違規行為本質，本多係在瞬間發生，通常多委由當場執行
      取締違規公務員之認識與判斷，必須為立即之取締作為，
      此為達成維持交通秩序目的所必要。且依道路交通管理處
      罰條例之規定，此種立即性之舉發違規，多依員警之認知
      、判斷而已足，並無須另有其他積極佐證。此乃因執行職
      務之公務員，通常多具有一定之考選資格與專業訓練，且
      其執法之對象係不特定之大眾，故其立場經立法機關推定
      ，應具有客觀、中正與公平之特質，而無故意偏頗之虞，
      是此種逕由公務員所為之事實認定，除非有其他積極證據
      ，足資認定公務員於執行職務時，有故意或過失侵害人民
      權利之情形，或處分本身有重大明顯之瑕疵而應予撤銷者
      外，否則本於行政目的達成之必要與公權力之尊重、公信
      力之維持，司法機關宜予尊重。本件異議人亦無證據證明
      本件舉發員警有何捏造違規事實，或濫用職權，甚或為衝
      高業績濫開罰單之情形，自難以其臆測之詞遽謂本件舉發
      有何不法情事。
（四）綜上所述，異議人上揭違規事實已臻明確，異議人空言否
      認有違規行為，要無可採。本件事證明確，異議人違規行
      為堪以認定，應依法處罰。
五、綜合上述，異議人於上揭時、地騎乘機車確有「駕車行經有
    燈光號誌管制之交岔路口闖紅燈」及「違反道路交通管理處
    罰條例之行為，拒絕停車接受稽查而逃逸」之違規行為。從
    而，原處分機關依道路交通管理處罰條例第53條第1 項、第
    60條第1 項、第63條第1 項第1 、3 款規定，分別裁處罰鍰
    1,800 元並記違規點數3 點、罰鍰3,000 元並記違規點數1
    點、罰鍰1,800 元並記違規點數3 點，核無違誤，異議人提
    出聲明異議，為無理由，應予駁回。
據上論斷，應依道路交通案件處理辦法第19條裁定如主文。
中    華    民    國    98    年    6     月    4     日
                    交通法庭    法  官  謝梨敏
以上正本證明與原本無異
如不服本裁定應於送達後5日內向本院提出抗告狀
                                書記官  翁子婷
中    華    民    國    98    年    6     月    4    日


司法院資訊處製作；財團法人民間司法改革基金會備份。
